臺灣臺中地方法院刑事判決　　　　　　　　　　　　九十一年度易字第一八一七號
　　公　訴　人　臺灣臺中地方法院檢察署檢察官
　　被　　　告　甲○○○
右列被告因偽造文書案件，經檢察官提起公訴（九十年度偵字第二一六六九號），本
院判決如左：
    主  文
甲○○○明知為不實之事項，而使公務員登載於職務上所掌之公文書，足以生損害於
公眾及他人，處有期徒刑伍月，如易科罰金以參佰元折算壹日。扣案之「乙○○」汽
車駕駛執照壹張沒收之。
    事  實
一、甲○○○素行不佳，前有竊盜、脫逃及違反懲治盜匪條例等前科紀錄（未構成累
    犯），其於民國八十三年間因犯懲治盜匪條例之罪經判決確定，遭臺灣臺北地方
    法院檢察署發布通緝，其於通緝期間恐經警查獲，且為取得臺灣省公路局高雄區
    監理所臺東監理站（現改為交通部公路總局高雄區監理所臺東監理站，下稱高雄
    區監理所臺東監理站）所核發之汽車駕駛執照，乃於八十六年五月間某日，在宜
    蘭縣南澳鄉○○村○○路陽明巷十五號，竊取其胞弟乙○○之國民身分證後（竊
    盜部分未經乙○○提出告訴），利用酒精藥水將該國民身分證正面之薄膜撕下，
    再將自己之照片夾於該國民身分證之照片欄上，再用熨斗將之燙平，而變造乙○
    ○之國民身分證，足以生損害於戶政機關管理國民身分證之正確性及乙○○。其
    後甲○○○明知非乙○○本人報考汽車駕駛執照之考試，仍於八十六年六月間某
    日，將該變造之乙○○國民身分證交予不知情之臺東縣私立東部汽車駕駛人訓練
    班某不詳姓名、年籍之成年教練，委託該教練持該變造之國民身分證至高雄區監
    理所臺東監理站，以乙○○名義報考汽車駕駛執照之考試而予以行使，使高雄區
    監理所臺東監理站承辦之公務員，將不實之甲○○○體格檢查、體能測驗、考驗
    紀錄等事項，登載於職務上所掌乙○○名義之普通汽車駕駛執照登記書等公文書
    上，並於八十六年七月二日核發中華民國小型汽車駕駛執照予甲○○○，足以生
    損害於公路監理機關對於汽車駕駛執照核發之正確性及乙○○。嗣於九十年十一
    月二十八日晚上九時許，在臺中市○○○路○段一○五號前，為警查獲，甲○○
    ○持上開乙○○名義之駕駛執照應訊時，為警識破而查悉上情，並扣得該駕駛執
    照一張。
二、案經臺中縣警察局豐原分局報請臺灣臺中地方法院檢察署檢察官偵查起訴。
    理  由
一、右揭事實，業據被告甲○○○於偵審時坦承不諱，核與被害人乙○○於偵查中供
    述情節相符，復有高雄區監理所臺東監理站九十一年四月九日九一東監字第九一
    ○四○二三號函檢送之普通汽車駕駛執照登記書、小型汽車學習駕駛證、駕駛人
    報考紀錄清冊、汽車駕駛人路考成績紀錄表、汽車駕駛人筆試卷等影本各一份在
    卷可稽，並有「乙○○」之汽車駕駛執照一張扣案附卷足憑。本件事證明確，被
    告之犯行堪予認定。
二、核被告所為，係犯刑法第二百十六條、第二百十二條之行使變造特種文書（國民
    身分證）罪及刑法第二百十四條之使公務員登載不實事項於公文書罪。被告變造
    特種文書之低度行為，應為其行使之高度行為所吸收，不另論罪。公訴人認被告
    除犯行使變造特種文書及使公務員登載不實事項於公文書罪外，另犯刑法第二百
    十六條、第二百十四條之行使使公務員登載不實事項於公文書罪，惟被告持乙○
    ○名義之駕駛執照應訊，並不構成行使使公務員登載不實事項於公文書罪行，除
  外，被告並無其他行為構成該罪行，故該部分罪嫌尚屬不足，因該部分與前開論
    罪科刑之使公務員登載不實事項於公文書罪行，有高低度吸收之實質上一罪關係
    ，故就該部分不另為無罪之諭知，併此敘明。被告委託不知情之成年教練持變造
    之國民身分證至高雄區監理所臺東監理站，以乙○○名義報考汽車駕駛執照之考
    試而予以行使，使承辦公務員將不實之被告體格檢查、體能測驗、考驗紀錄等事
    項，登載於職務上所掌乙○○名義之普通汽車駕駛執照登記書等公文書上，被告
    為間接正犯。被告所犯上開二罪間，有方法結果之牽連關係，為牽連犯，應從一
    重之使公務員登載不實事項於公文書罪處斷。爰審酌被告為逃避警方追緝，即竊
    取並變造其胞弟之身分證，並持變造之身分證應考駕駛執照，不僅足生損害於戶
    政機關及監理機關管理身分證及駕照之正確性，亦使警方無法查獲被告，並讓其
    胞弟蒙受不明之危險，其行為殊屬不當，惟念及被告犯後坦承犯行，態度尚佳等
    一切情狀，量處如主文所示之刑，並諭知易科罰金之折算標準。扣案之「乙○○
    」汽車駕駛執照一張，係被告所有因本件犯罪所得之物，業經被告供述在卷，依
    刑法第三十八條第一項第二款之規定，宣告沒收之。至被告變造其弟「乙○○」
    國民身分證上所用之被告照片一張，雖係被告所有供犯罪所用之物，但未經扣案
    ，為免將來執行之困難，故不為沒收之諭知，附此說明。
據上論斷，應依刑事訴訟法第二百九十九條第一項前段，刑法第二百十六條、第二百
十二條、第二百十四條、第五十五條、第四十一條第一項前段、第三十八條第一項第
二款，罰金罰鍰提高標準條例第一條前段、第二條，判決如主文。
中      華      民      國    九十一    年      八      月     十二     日
                                臺灣臺中地方法院刑事第四庭
                                        法  官  張  靜  琪
右正本證明與原本無異。
如不服本判決，應於判決送達後十日內向本院提出上訴狀，上訴於臺灣高等法院臺中
分院( 須附繕本 )。
                                        書記官
中      華      民      國    九十一    年      八      月     十二     日
附錄論罪科刑法條
刑法第二百十二條
偽造、變造護照、旅券、免許證、特許證及關於品行、能力服務或其他相類之證書、
介紹書，足以生損害於公眾或他人者，處一年以下有期徒刑、拘役或三百元以下罰金
。
刑法第二百十四條
明知為不實之事項，而使公務員登載於職務上所掌之公文書，足以生損害於公眾或他
人者，處三年以下有期徒刑、拘役或五百元以下罰金。
刑法第二百十六條
行使第二百十條至第二百十五條之文書者，依偽造、變造文書或登載不實事項或使登
載不實事項之規定處斷。
